---
title: "Budowanie modeli"
author: "Andrii Morozov"
date: "31 01 2021"
output: html_document
---

# **NIEZBEDNE FUNKCJE**
<br>
```{r include=FALSE}
(
  WD <- getwd()
)
if (!is.null(WD)) setwd(WD)
```
```{r}
dfAS <- read.csv("WSE-ASSECOPOL.csv",sep = ",")
dfAS <- dfAS[nrow(dfAS):1,]
dfCD <- read.csv("WSE-CDPROJEKT.csv",sep = ",")
dfCD <- dfCD[nrow(dfCD):1,]
dfCY <- read.csv("WSE-CYFRPLSAT.csv",sep = ",")
dfCY <- dfCY[nrow(dfCY):1,]

stopaPR <- function(.df,.df1,.df2){
  VolatilityAS <- NULL
  VolatilityCD <- NULL
  VolatilityCY <- NULL
  for(i in 1:(nrow(.df)-1)){
    VolatilityAS[i] <- ((.df$Close[i+1]-.df$Close[i])/(.df$Close[i]))
    VolatilityCD[i] <- ((.df1$Close[i+1]-.df1$Close[i])/(.df1$Close[i]))
    VolatilityCY[i] <- ((.df2$Close[i+1]-.df2$Close[i])/(.df2$Close[i]))
  }
  #Volatility[nrow(.df)] <- NA
  final <- cbind(VolatilityAS,VolatilityCD,VolatilityCY)
  return(final)
}

EWMA <- function(.df){
  .varAS <- NULL
  .varCD <- NULL
  .varCY <- NULL
  .covAS.CD <- NULL
  .covAS.CY <- NULL
  .covCD.CY <- NULL
  lambda <- 0.94
  .varAS[1] <- var(.df$VolatilityAS[1:250])
  .varCD[1] <- var(.df$VolatilityCD[1:250])
  .varCY[1] <- var(.df$VolatilityCY[1:250])
  .covAS.CD[1] <- cov(.df$VolatilityAS[1:250],.df$VolatilityCD[1:250])
  .covAS.CY[1] <- cov(.df$VolatilityAS[1:250],.df$VolatilityCY[1:250])
  .covCD.CY[1] <- cov(.df$VolatilityCD[1:250],.df$VolatilityCY[1:250])
  for(i in 1:nrow(.df)){
    .varAS[i+1] <- .varAS[i]*lambda + ((1-lambda)*.df$VolatilityAS[i]^2)
    .varCD[i+1] <- .varCD[i]*lambda + ((1-lambda)*.df$VolatilityCD[i]^2)
    .varCY[i+1] <- .varCY[i]*lambda + ((1-lambda)*.df$VolatilityCY[i]^2)
    .covAS.CD[i+1] <- .covAS.CD[i]*lambda + ((1-lambda)*.df$VolatilityAS[i]*.df$VolatilityCD[i])
    .covAS.CY[i+1] <- .covAS.CY[i]*lambda + ((1-lambda)*.df$VolatilityAS[i]*.df$VolatilityCY[i])
    .covCD.CY[i+1] <- .covCD.CY[i]*lambda + ((1-lambda)*.df$VolatilityCD[i]*.df$VolatilityCY[i])
  }
  final <- cbind(.varAS,.varCD,.varCY,.covAS.CD,.covAS.CY,.covCD.CY)
  final <- as.data.frame(final)
  return(final)
}

mVaR <- function(.df){
  VaR99 <- NULL
  ES99 <- NULL
  VaR95 <- NULL
  ES95 <- NULL
  .corAS.CD <- NULL
  .corAS.CY <- NULL
  .corCD.CY <- NULL
  .row1 <- c(0.33,0.33,0.33)
  for(i in 2:nrow(.df)){
    .row2 <- c(.df$.varAS[i],.df$.covAS.CD[i],.df$.covAS.CY[i])
    .row3 <- c(.df$.covAS.CD[i],.df$.varCD[i],.df$.covCD.CY[i])
    .row4 <- c(.df$.covAS.CY[i],.df$.covCD.CY[i],.df$.varCY[i])
    macierz <- rbind(.row2,.row3,.row4)
    macierz1 <- .row1*macierz
    temp <- c(sum(macierz1[,1]),sum(macierz1[,2]),sum(macierz1[,3]))
    war.portfela <- sum(.row1*temp)
    SD.portfela <- sqrt(war.portfela)
    VaR99[i-1] <- 2.33*SD.portfela*100
    VaR95[i-1] <- 1.64*SD.portfela*100
    ES99[i-1] <- (SD.portfela*(exp(-(2.33^2)/2))/(sqrt(2*pi)*0.01))*100
    ES95[i-1] <- (SD.portfela*(exp(-(1.64^2)/2))/(sqrt(2*pi)*0.05))*100
    .SD <- c(sqrt(macierz[1,1]),sqrt(macierz[2,2]),sqrt(macierz[3,3]))
    .corAS.CD[i-1] <- macierz[1,2]/(.SD[1]*.SD[2])
    .corAS.CY[i-1] <- macierz[1,3]/(.SD[1]*.SD[3])
    .corCD.CY[i-1] <- macierz[2,3]/(.SD[2]*.SD[3])
  }
  final <- cbind(VaR99,ES99,VaR95,ES95,.corAS.CD,.corAS.CY,.corCD.CY)
  final <- as.data.frame(final)
  return(final)
}
```
<br>
# **WSTEP**

**Celem projektu** jest stworzyc model metoda EWMA, poprzez wyliczenia **VCOV** dla Var oraz ES.<br>

**Hipoteza badawcza**: Wyniki symulacji VaR oraz ES **NIE** roznia sie istotnie.<br>

**Opis danych** <br>
```{r, echo=FALSE}
str(dfAS)
head(dfAS)
str(dfCD)
head(dfCD)
str(dfCY)
head(dfCY)
```
<br>
Dane zostaly pobrane ze strony **https://www.quandl.com/data/WARSAWSE-Warsaw-Stock-Exchange**. <br>
Zostaly wybrane dane z okresu **2019-01-02** do **2020-12-30**.<br>
W projekcie do obliczen stóp zwrotu byla wykorzystana kolumna **Close** (wartosc na koniec dnia). <br>
Byly wykorzystany proste stopy zwrotu. <br>
Zostaly wybrany spolki: **CDProjekt**,**ASSECOPOL** oraz **CYFRPLSAT**. <br>
<br>
#**VaR 99% oraz 95%**
<br>
```{r echo=FALSE}
test <- stopaPR(dfAS,dfCD,dfCY)
test <- as.data.frame(test)
zxc <- EWMA(test)
f <- mVaR(zxc)

plot(f$VaR99, type = "l",main = "VaR 99% & 95%", ylab = "Daily VaR in %", xlab = "number of observations")
lines(f$VaR95,type = "l", col = "red")
```
<br>
Na wykresie wyzej widzimy <span style="color: red;">VaR 95%</span> oraz **VaR 99%**. VaR 95% znajduje sie ponizej VaRu 99%, co jest zgodne z zalozeniami. Widzimy podobienstwo zachowywania VaRow. <br>
#**ES 99% oraz 95%**
<br>
```{r echo=FALSE}
plot(f$ES99, type = "l",main = "ES 99% & 95%", ylab = "Daily ES in %", xlab = "number of observations")
lines(f$ES95,type = "l", col = "red")
```
<br>
Na wykresie wyzej widzimy <span style="color: red;">ES 95%</span> oraz **ES 99%**. Tak samo jak i w przypadku dla VaR, ES zachowuje sie zgodnie z zalozeniami oraz wykresy dla 95% i 99% sa do siebie podobne. Sa rowniez podobienstwa z wykresami dla VaR 99% oraz 95% odpowiednio. <br>
#**Wykresy korelacji**
<br>
```{r echo=FALSE}
plot(f$.corAS.CD, type = "l",main = "Korelacja pomiedzy spolkami", ylab = "wsp. korelacji", xlab = "number of observations")
lines(f$.corAS.CY,type = "l", col = "red")
lines(f$.corCD.CY,type = "l", col = "green")
```
<br>
Na wykresie wyzej widzimy **Korelacje pomiedzy ASSECOPOL oraz CDPROJEKT**, <span style="color: red;">ASSECOPOL oraz CYFRPLSAT</span>, <span style="color: green;">CDPROJEKT oraz CYFRPLSAT</span>. Widzimy, ze korelacja pomiedzy spolkami zachowuje sie bardzo dynamicznie dla 1-dniowego VaRu, w przypadku spolek CDPROJECT/CYFRPLSAT wsp. korelacji z czasem zmienia sie od **-0.1** do **0.6**. <br>
#**PODSUMOWANIE**
<br>
Z w.w. wykresow widac, ze wystepuja pewne podobienstwa dla VaR oraz ES. **Hipoteza badawcza** zostaje przyjeta, wyniki **NIE** roznia sie istotnie. W przypadku korelacji widzimy mocne skoki pomiedzy wartosciami, dla kazdego przypadku sa rozbieznosci od ujemno-slabej korelacji do mocno dodatniej. <br>
**DZIEKUJE ZA UWAGE**